臺中高等行政法院判決
　　　　　　　　　　　　　　　　　　 96年度訴字第00114號
　　　　　　　　　　　　　　　.
原　　　告　甲○○
被　　　告　臺中市政府
代　表　人　乙○○
訴訟代理人　戊○○
　　　　　　丙○○
　　　　　　丁○○
上列當事人間因優惠存款事件，原告不服教育部中華民國95年11
月29日台訴字第0950136183A號訴願決定，提起行政訴訟。本院
判決如下︰
　　主  文
原告之訴駁回。
訴訟費用由原告負擔。
　　事  實
一、事實概要：
    原告係台中市力行國民小學退休教師，於民國（下同）93年
    8月退休時領取公保養老給付新臺幣（下同）1,595,500元，
    全數存入臺灣銀行股份有限公司西屯分公司（以下簡稱為臺
    銀西屯分公司）之優惠存款帳戶，被告依教育部95年1月27
    日發布修正並自同年2月16日生效之「學校退休教職員公保
    養老給付金額優惠存款要點」（以下簡稱公保優存要點）第
    3點之1規定，核算其於前揭要點修正實施後公保養老給付得
    續存優惠存款之金額最高為976,933元，遂以95年8月7日府
    人給字第0950159474號函通知原告，原告不服，向教育部提
    起訴願，遭決定駁回，遂提起本件行政訴訟。
二、兩造聲明：
    (一)原告聲明求為判決：
      1.訴願決定及原處分均撤銷。
      2.被告應自換約日即95年8月1日之次月1日起按月給付原
        告新台幣九千二百七十八元至終身止，並各自應給付日
        之翌日起至清償日止，按年息百分之五計算付息。
      3.訴訟費用由被告負擔。
    (二)被告聲明求為判決：
      1.原告之訴駁回。
      2.訴訟費用由原告負擔。
三、兩造之陳述：
    (一)原告部分：
      1.按「高級中等以下學校教師之初聘以具有實習教師證書
        或教師證書者為限；續聘以具有教師證書者為限。」教
        師法第12條第l項定有明文。復按公立國民中學聘任之
        教師係基於聘約關係，擔任教育工作，依其聘約之內容
        ，要在約定教師應履行公立國民中學對於學生所應提供
        之教育服務，及所得行使之公權力行政，以達成給付行
        政之公法上目的，性質上屬行政契約。其契約關係之成
        立，本質上仍屬雙方間意思表示之合致。是關於聘約內
        容之事項，無由一方基於意思優越之地位，以單方行為
        形成之可言，自不應承認校方有以行政處分形成或改易
        聘約內容之權限，最高行政法院92年裁字第1549號裁定
        明揭斯旨。
      2.次按關於保險養老給付部分的優惠存款制度，首由國防
        部於1971年ll月3日公布的「陸海空軍退伍除役官兵退
        伍金優惠儲蓄存款辦法」中採行，其第3條所定退伍金
        優惠儲蓄存款項目，除「退除給與」外，尚包括「軍人
        保險退伍給付」。此一制度實施未幾，銓敘部即參照退
        休金優惠存款制度的精神，考量公保養老給付與軍人保
        險的退伍精神，屬同一精神，且基於「文武衡平」原則
        ，宜比照軍保的退伍給付享優惠存款制度，而於1974年
        ll月報請考試院「函准」行政院，「轉由」財政部「分
        函」中央銀行及台灣銀行，自同年ll月l日起實施。惟
        為使法令完備起見，銓敘部於同年12月17日訂定發布「
        退休公務人員公保養老給付金額優惠存款要點」規定，
        退休人員所領之公保養老給付金額，得連同一次退休金
        辨理優惠存款；領受月退休人員，所領之公保養老給付
        金額，得比照辦理，該要點並溯及自1974年ll月l日起
        施行。1975年2月3日財政部奉行政院核准訂定「學校退
        休教職人員保險養老優惠存款要點」，溯自1974年11月
        l日起施行，並以財政部（64）台財錢字第1457號函釋
        公立學校退休教職員所領取的公保養老給付金額可比照
        退休公務人員辦理優惠存款。
      3.再按「人民之財產權應予保障。」為憲法第15條所明訂
        ，且「憲法第15條關於人民財產權應予保障之規定，旨
        在確保個人依財產之存續狀態行使其自由使用、收益及
        處分之權能，並免於遭受公權力或第三人之侵害，俾能
        實現個人自由、發展人格及維護尊嚴。」司法院釋第40
        0號解釋闡釋綦詳。另「『公務人員依法辦理退休請領
        退休金，乃行使法律基於憲法所賦予之權利，應受保障
        。』業據司法院釋字第187號釋示在案，是『公務員依
        法辦理退休』乃屬公法上權利之行使。而教師亦為公務
        員之一種，依學校教職員退休條例施行細則第38條第1
        項規定頒訂優惠存款辦法，其中所定退休教職員『退休
        金優惠存款制度』，乃國家照顧退休教職員生老病死及
        安葬之『退休制度』之一種，與『一般人民向銀行約定
        定存契約』之私法契約行為，迥然不同。意即，若公務
        員選擇支領一次退休金並辦理優惠利率存款之『退休制
        度』時，該項存款之優惠利率請求權，即屬公務員退休
        金請求權之一部分，應無疑義。」台中高等行政法院93
        年度簡字第122號判決足資參照。
      4.又按「關於人民之權利、義務應以法律定之。」、「應
        以法律規定之事項，不得以命令定之。」中央法規標準
        法第5條第2款及第6條所明訂，另「．．．至何種事項
        應以法律直接規範或得委由命令予以規定，與所謂規範
        密度有關，應視規範對象、內容或法益本身及其所受限
        制之輕重而容許合理之差異：諸如剝奪人民生命或限制
        人民身體自由者，必須遵守罪刑法定主義，以制定法律
        之方式為之；涉及人民其他自由權利之限制者，亦應由
        法律加以規定，如以法律授權主管機關發布命令為補充
        規定時，其授權應符合具體明確之原則；若僅屬與執行
        法律之細節性、技術性次要事項，則得由主管機關發布
        命令為必要之規範，雖因而對人民產生不便或輕微影響
        ，尚非憲法所不許。又關於給付行政措施，其受法律規
        範之密度，自較限制人民權益者寬鬆，倘涉及公共利益
        之重大事項者，應有法律或法律授權之命令為依據之必
        要，乃屬當然。」此有司法院釋字第443解釋可稽。另
        按基於法安定性之考量，且為保障人民依行政法規所享
        有之既得權，並維繫法律尊嚴、政府公信，以落實「信
        賴保護」，此乃禁止溯及既往原則所由設，詳言之，信
        賴保護原則之適用，係國家提供人民信賴之基礎後，國
        家應考量其如何受本身所為事前行為所拘束之問題，一
        般而言，信賴保護原則，旨在避免國家事後罔顧人民之
        信賴，使其遭受不可預測之損失或負擔。若因改革之必
        要，須加以變更時，應以信賴保護之觀點來限制立法者
        之形成權。
      5.查原告既係公立學校之教職員，與國家間成立者自係公
        法契約（即行政契約）無疑，是原告與國家間既存在公
        法契約法律關係，公保養老給付金額優惠存款即屬契約
        內容之一部分，雙方即應受此契約內容之拘束，無由於
        未經他方同意之情形下片面修改契約約款，退步言，縱
        令國家確有公益上之理由而認有調整契約內容之必要，
        亦應遵守行政程序法第145條至第147條之規定，應補償
        相對人（即原告）之損失始得為之。
      6.關於公保養老給付金額優惠存款，係以公立學校退休教
        職員退休時之公保舊制年資養老給付最高月數，按當月
        保險俸（薪）給計算給付金額，基此，參酌前揭制度緣
        起係考量公保養老給付與軍人保險的退伍精神，屬同一
        精神，復基於「文武衡平」原則，可知其制度目的乃在
        照顧教職員退休後之生活，俾使其維持一定之生活水平
        ，為退休金之一部，本質上係財產權，揆諸上開憲法暨
        司法院解釋意旨，即應受憲法保障。甚者，揆諸上揭台
        中高等行政法院93年度簡字第122號判決意旨，亦肯認
        公保養老給付金額優惠存款之利率請求權亦屬公務員退
        休金請求權之一部分，益徵教職人員之財產權不論其係
        基於公法關係或私法關係而發生，國家均應予以保障，
        以安定教職人員之生活，使其能專心於教學，方符憲法
        第167條獎勵教育事業之意旨。
      7.本件系爭優惠存款為退休金之一部，本質上係財產權，
        須以法律定之，並無由以行政命令之方式加以規範，另
        按司法院釋字第443號解釋，足徵關於公保養老給付金
        額優惠存款既係給付行政措施，因涉及之對象涵蓋軍公
        教人員，牽涉層面深遠，且事關國家對其退休後之照護
        義務，並關係廣大軍公教人員及其眷屬退休生活之安定
        ，應屬涉及公共利益之重大事項，故應有法律或法律授
        權之命令為依據之必要。然教育部僅以公保優存要點第
        3點之l之便宜措施以減少退休教職員之養老給付得辦理
        優惠存款之金額，此等限制原告財產權之舉並非以法律
        為之或得法律之授權，實與法律保留原則及司法院解釋
        意旨相悖。
      8.觀諸公保優存要點第3點之l第2項規定：「前項人員每
        月退休所得超過退休所得上限百分比者，在依學校教職
        員退休條例所支領退休給與不作變動之前提下，減少其
        養老給付得辦理優惠存款之金額，使不超過退休所得上
        限百分比。」第7項規定：「本點規定施行前已退休之
        教育人員，於本點規定施行後優惠存款期滿續存時，應
        依最後退休薪級及最後服務機關學校核實證明最後在職
        時具有前項第2款之待遇項目，按本點規定施行時待遇
        標準及當年度（如當年度尚未訂定，則依前一年度）軍
        公教人員年終工作獎金（慰問金）發給注意事項計算每
        月退休所得及最後在職同薪級人員現職待遇。」第8項
        本文復規定：「前項人員每月退休所得超過依第1項計
        算之退休所得上限百分比者，減少其養老給付得辦理優
        惠存款之金額，使不超過退休所得上限百分比。」益徵
        上開修正之發布施行溯及施行前已退休之教職人員，並
        影響要點發布實施後退休教職人員之公保養老給付得辦
        理優惠存款金額，且第7項使本要點施行前已退休之教
        職人員公保養老給付優存利息之既得權徒遭侵害，顯然
        違反禁止溯及既往原則，且嚴重戕害法秩序之安定。教
        育部徒憑其片面之意志粗率推翻前所訂定之行政法規之
        舉，非惟使法律尊嚴無以維繫，更使政府誠信蕩然無存
        ，此參諸中央法規標準法第18條規定：「各機關受理人
        民聲請許可案件適用法規時，除依其性質應適用行為時
        之法規外，如在處理程序終結前，據以准許之法規有變
        更者，適用新法規。但舊法規有利於當事人而新法規未
        廢除或禁止所聲請之事項者，適用舊法規。」足證被告
        發布之要點顯然違背禁止溯及既往原則。
      9.教師與國家間成立者係行政契釣已如前述，且自63年ll
        月l日起所施行之公保優存要點乃為照顧退休教職員之
        生活所由設，基於該要點之制度本旨及教職員與國家間
        雙方所締結之行政契約，優惠存款實已成為契約內容之
        一部，國家自應受此契約之拘束，非有對公益之重大危
        害不得片面調整之，此觀諸行政程序法第146條第l項之
        規定：「行政契約當事人之一方為人民者，行政機關為
        防止或除去對公益之重大危害，得於必要範圍內調整契
        約內容或終止契約。」之反面解釋足證，退萬步言，縱
        認該優惠存款已有對公益造成重大危害而須加以調整或
        終止，國家仍應依行政程序法第146條第2項之規定：「
        前項之調整或終止，非補償相對人因此所受之財產上損
        失，不得為之。」補償原告因國家機關之行政行為所造
        成財產上之損失。今教育部片面變更優惠存款之內容，
        顯然違約。抑且，公保優存要點自63年施行迄今已30餘
        年，優惠存款非惟係行政契約內容之一部，更成為教職
        員退休後所賴以維生之重要基礎，教育部驟然實施本要
        點，其3點之l第2項之規定使原告等在辦理退休時並無
        法預見國家行政作為將來會有所變更之情形下，優惠存
        款詎遭限制並致生利息減少之損害，使原告等原本對行
        政法規之信賴亦遭致嚴重破壞，教育部此等作為顯與法
        治國家原則首重人民權利之維護、法秩序之安定及誠實
        信用原則之遵守相扞格，違反信賴保護原則，蓋人民對
        公權力行使結果所生之合理信賴，法律自應予以適當保
        障，此乃信賴保護之法理基礎，此觀諸行政程序法第8
        條之規定：「行政行為，應以誠實信用之方法為之，並
        應保護人民正當合理之信賴。」及司法院釋字第525號
        、第529號解釋所闡示意旨尤明：「信賴保護原則攸關
        憲法上人民權利之保障，公權力行使涉及人民信賴利益
        而有保護之必要者，不限於授益行政處分之撤銷或廢止
        （行政程序法第l19條、第120條及第126條參照），即
        行政法規之廢止或變更亦有其適用。行政法規公布施行
        後，制定或發布法規之機關依法定程序予以修改或廢止
        時，應兼顧規範對象信賴利益之保護。除法規預先定有
        施行期間或因情事變遷而停止適用，不生信賴保護問題
        外，其因公益之必要廢止法規或修改內容致人民客觀上
        具體表現其因信賴而生之實體法上利益受損害，應採取
        合理之補救措施，或訂定過渡期間之條款，俾減輕損害
        ，方符憲法保障人民權利之意旨。」準此，被告此舉破
        壞信賴保護原則至鉅，且無採取合理之補救措施，亦無
        訂定過度期間之條款俾減輕原告之損害，嚴重侵害法治
        國家之根基，違法之情顯著。
      10.原告等退休同事在有意退休前會審慎分析退休後各種生
        計規劃問題，原告全心全意培養未來國家主人翁，苦撐
        微薄薪俸30年，達退休階段時依當時政府對教職員月退
        休，包括優惠利息的規定，尚可維持起碼生活，想不到
        退休只2年就被新規定每個月削減9,278元的優惠存款利
        息，被告一再解釋舊制退休金給與規定，是照顧教職員
        以前的薪俸微薄且任重，而以退休後彌補的德政，今原
        告只享受2年，應補足在職30幾年來的辛苦才是合法、
        合理、合情、公道。被告答辯無溯及既往，然若無新規
        定，原告每月可領23,933元利息，現只能領14,655元，
        即被新規定追溯既往。被告稱選擇支領月退人員，其退
        休金加上公保養老給付金額優惠存款每月利息，高於同
        薪級現職人員之在職人員之在職每月所得不合理等語，
        不符事實，經查原告同薪級現職人員每月可領91,371元
        ，而原告退休後每月共計只能領81,703元，並無超過比
        同薪級在職人員。綜上所述，請判決撤銷原處分及訴願
        決定云云。
    (二)被告部分：
      1.查原告原為台中市力行國民小學教師，經被告於93年6
        月21日以府人給字第0930096757號函審定自93年8月1日
        退休，其審定函內容略以，原告係支領月退休金，其舊
        制年資21年，新制年資9年，原告舊制公保年資所核發
        之養老給付依公保優存要點得辦理優惠存款，案經中央
        信託局股份有限公司公務人員保險處核發原告舊制年資
        之公保養老給付金額為1,595,520元。另查「學校退休
        教職員一次退休金優惠存款辦法」第4條規定略以，開
        設存款戶頭，以一人一戶為限，每戶定為新台幣一千元
        ，千元以上以每百元為單位整數存儲之，原告於93年8
        月1日退休，並依當時法令於台灣銀行股份有限公司復
        興分公司存入優惠存款金額為1,595,500元。
      2.復查公保優存要點第3點之1經行政院核定，並經教育部
        於95年1月27日以台人(三)字第0950010490B號令修正發布
        ，自95年2月16日生效。依前開存款要點第3點之1規定
        略以，本點規定施行前已退休之教育人員，於本點規定
        施行後優惠存款期滿續存時，應依最後退休薪級及最後
        服務機關學校核實證明最後在職時之待遇項目，按本點
        規定施行時待遇標準及當年度（如當年度尚未訂定，則
        依前一年度）軍公教人員年終工作獎金（慰問金）發給
        注意事項計算每月退休所得及最後在職同薪級人員現職
        待遇，其退休人員每月退休所得超過退休所得上限百分
        比者，減少其養老給付得辦理優惠存款之金額。
      3.原告係93年8月1日退休，其原存於台灣銀行股份有限公
        司復興分公司之優惠存款於95年8月1日期滿，即應適用
        教育部95年1月27日以台人(三)字第0950010490C號函頒之
        公保優存要點第3點之1修正規定重行核算公保養老給付
        優惠存款金額，被告依前開公保優存要點相關規定於95
        年8月7日以府人給字第0950159474號函審定原告公保養
        老給付得續存金額為976,933元。原告不服於95年9月5
        日向教育部提起訴願，經教育部以95年11月29日台訴字
        第0950136183A號訴願決定書決定訴願駁回，其理由略
        以：教育部為照顧現職所得及退休所得偏低之教育人員
        ，訂定發布公保優存要點，以為學校教職員公保養老給
        付金額辦理優惠存款之依據，旨在照顧早期現職所得及
        退休所得偏低之教育人員，惟85年2月1日施行退撫新制
        後，退休基數之計算內涵已提高為本（年功）薪加一倍
        ，致部分同時具有新舊制年資選擇支領月退休金人員，
        其退休金加上公保養老給付金額優惠存款之每月利息，
        高於同薪級現職人員之在職人員之在職每月所得，並不
        合理，經依教育部95年1月27日修正發布並自同年2月16
        日生效，退休所得合理化之興革措施，對於已退休教育
        人員於方案實施前已領取之優惠存款利息，無庸繳回，
        且方案實施時，其原存單未到期者，仍得適用原規定，
        俟期滿換約時，始適用修正之規定，並未溯及於該要點
        變更生效日之前而為適用，僅往後生效一體適用，未生
        法規範效力真正溯及既往；另修正公保優存要點係為修
        正退休後所得反高於現職所得之不合理情況之公益考量
        範圍內調整「得續存優惠存款之最高金額」。據上論結
        ，訴願難認有理由，應予駁回。
      4.查公保優存要點第2點規定，依本要點辦理優惠存款，
        須合於下列各款條件：(一)依學校教職員退休條例辦理退
        休。(二)退休時所任職適用行政院訂定之全國軍公教員工
        待遇支給要點之公務人員俸額標準表支薪。(三)依中華民
        國85年2月1日學校教職員退休條例修正施行前之公務人
        員保險年資所核發之養老給付。同要點第3點規定，依
        本要點辦理優惠存款之公務人員保險年資及養老給付辦
        理優惠存款最高月數標準，依附表規定辦理。次查，教
        育部於95年1月27日以台人(三)字第0950010490C號函轉知
        公保優存要點第3點之1經行政院核定，並經教育部於95
        年1月27日以台人(三)字第0950010490B號令修正發布，自
        95年2月16日生效。前開修正之要點第3點之1第1項規定
        略以，支領月退休金人員之每月退休所得，不得超過依
        最後在職同薪級人員現職待遇計算之所得上限百分比。
        第2項規定略以，前項人員每月退休所得超過退休所得
        上限百分比者，在依學校教職員退休條例所支領退休給
        與不作變動之前提下，減少其養老給付得辦理優惠存款
        之金額，使不超過退休所得上限百分比。第7項規定略
        以，本點規定施行前已退休之教育人員，於本點規定施
        行後優惠存款期滿續存時，應依最後退休薪級及最後服
        務機關學校核實證明最後在職時具有前項第2款之待遇
        項目，按本點規定施行時待遇標準及當年度（如當年度
        尚未訂定，則依前一年度）軍公教人員年終工作獎金（
        慰問金）發給注意事項計算每月退休所得及最後在職同
        薪級人員現職待遇。另第8項規定略以，前項人員每月
        退休所得超過依第1項計算之退休所得上限百分比者，
        減少其養老給付得辦理優惠存款之金額，使不超過退休
        所得上限百分比。
      5.準此，被告依相關法令辦理審定原告於優惠存款期滿後
        其公保養老給付得續存金額為976,933元，依法有據，
        請駁回原告之訴等語。
　　理  由
一、本件原告於93年8月在台中市立力行國民小學教師退休所領
    取之公保養老給付1,595,500元，全數存入臺銀西屯分公司
    優惠存款帳戶，該優惠存款所增付之利息，係由被告撥款補
    貼臺銀西屯分公司，被告依教育部於95年1月27日發布修正
    同年2月16日生效之公保優存要點第3點之1規定，於95年8月
    7 日以府人給字第0950159474號函通知原告及臺銀西屯分公
    司，將原告優惠存款金額限縮為976,933元，臺銀西屯分公
    司按其通知，限縮對原告之優惠存款金額，顯係行政機關就
    公法具體事件所為之決定，而對外直接發生法律效果之單方
    行政行為，自屬行政處分。原告雖主張其優惠存款，係與被
    告間有公法契約，被告不得以行政處分更改其優惠存款之金
    額，惟對被告系爭公函係屬行政處分一節，亦不爭執，因而
    對之提起本件行政訴訟。是本件被告95年8月7日以府人給字
    第0950159474號函係屬行政處分，應屬行政法院審判之權限
    ，合先明。
二、按「信賴保護原則攸關憲法上人民權利之保障，公權力行使
    涉及人民信賴利益而有保護之必要者，不限於授益行政處分
    之撤銷或廢止（行政程序法第119條、第120條及第126條參
    照），即行政法規之廢止或變更亦有其適用。行政法規公布
    施行後，制定或發布法規之機關依法定程序予以修改或廢止
    時，應兼顧規範對象信賴利益之保護。除法規預先定有施行
    期間或因情事變遷而停止適用，不生信賴保護問題外，其因
    公益之必要廢止法規或修改內容致人民客觀上具體表現其因
    信賴而生之實體法上利益受損害，應採取合理之補救措施，
    或訂定過渡期間之條款，俾減輕損害，方符憲法保障人民權
    利之意旨。至經廢止或變更之法規有重大明顯違反上位規範
    情形，或法規（如解釋性、裁量性之行政規則）係因主張權
    益受害者以不正當方法或提供不正確資料而發布者，其信賴
    即不值得保護；又純屬願望、期待而未有表現其已生信賴之
    事實者，則欠缺信賴要件，不在保護範圍。．．．惟任何行
    政法規皆不能預期其永久實施，受規範對象須已在因法規施
    行而產生信賴基礎之存續期間，對構成信賴要件之事實，有
    客觀上具體表現之行為，始受信賴之保護。．．．是以在有
    關規定停止適用時，倘尚未有客觀上具體表現信賴之行為，
    即無主張信賴保護之餘地。．．．。」業經司法院著有釋字
    第525號解釋可循。是依上開解釋，信賴保護係指公權力行
    使涉及人民信賴利益而有保護之必要者，不論係授益行政處
    分之撤銷或廢止，抑或行政法規之廢止或變更，均有其適用
    ，惟純屬願望、期待而未有表現其已生信賴之事實者，則欠
    缺信賴要件，不在保護範圍，且任何行政法規皆不能預期其
    永久實施，受規範對象須已在因法規施行而產生信賴基礎之
    存續期間，對構成信賴要件之事實，有客觀上具體表現之行
    為，始受信賴之保護。
三、查學校教職員退休條例及其施行細則，均無優惠存款之規定
    ，嗣教育部為照顧現職所得及退休所得偏低之教育人員，訂
    定發布公保優存要點，以為學校教職員公保養老給付金額辦
    理優惠存款之依據。惟公保養老給付金額辦理優惠存款係屬
    政策性之福利措施，旨在照顧早期現職所得及退休所得偏低
    之教育人員，然85年2月1日施行退撫新制後，退休金基數之
    計算內涵已提高為本（年功）薪加一倍，致部分同時具有新
    舊制年資選擇支（兼）領月退休金人員，其月退休金加上公
    保養老給付金額優惠存款之每月利息，並不低於同薪級現職
    人員之在職每月所得，主管機關認為並不合理。經研議結果
    ，認對於支（兼）領月退休金之退休教育人員，其退休所得
    替代率超過一定百分比者，宜適度限制其公保養老給付得辦
    理優惠存款之金額。教育部乃於95年1月27日修正發布並自
    同年2月16日生效之公保優存要點第3點之1規定：支（兼）
    領月退休金之退休教育人員，其公保養老給付每月優惠存款
    利息，加上按退休生效時待遇標準計算之月退休金，以及年
    終慰問金之十二分之一合計之每月退休所得，不得超過依最
    後在職同薪級人員現職待遇計算之退休所得上限百分比，超
    過者，減少其養老給付得辦理優惠存款之金額。本件原告於
    93年8月退休所領取之公保養老給付金額1,595,500元，全數
    存入臺銀西屯分公司，被告乃依教育部95年1月27日發布修
    正並自同年2月16日生效之公保優存要點第3點之1規定，核
    算其於前揭要點修正實施後公保養老給付得續存優惠存款之
    金額高於依前述計算方法計算得續存優惠存款之百分比，以
    95年8月7日府人給字第0950159474號函通知原告及臺銀西屯
    分公司，將原告優惠存款之金額減縮為976,933元。如前所
    述，公保養老給付之優惠存款並非保險法之法定給付項目，
    其超過利息亦由退休支給機關編列預算支付，並非由保險費
    負擔，顯屬政策性補助措施，於政府預算有限之情況下，主
    管機關自得本於權責審酌其適用範圍；經查上開新修正之規
    定，係適用於規定變更生效後繼續發生之事實，對於已退休
    教育人員於方案實施前已領取之優惠存款利息，無庸繳回；
    且方案實施時，其原存單未到期者，仍得適用原規定，俟期
    滿換約時，始適用修正之規定，並未溯及於該要點變更生效
    日之前而為適用，僅往後生效一體適用，未生法規範效力真
    正溯及既往。至於公保優存要點前揭變更是否影響「人民依
    該修正前之法律‧‧‧所生之合理信賴」，應權衡人民信賴
    該法規範不予變動之信賴利益與國家因應社會、經濟與其財
    政狀態等公益之輕重，而為決定。按修正公保優存要點之公
    益理由，已如前述，係為修正退休後所得不低於現職所得之
    不合理情況，且僅於此一合理之公益考量範圍內調整「得續
    存優惠存款之最高金額」。應認前揭修正不致影響「人民依
    該修正前之法律‧‧‧所生之合理信賴」。原告指陳「公保
    優存要點有違依法行政原則、誠信原則、信賴保護原則、不
    溯及既往原則等法理，政府片面修改契約致有違誤」乙節，
    尚不足採。從而，原告訴請撤銷訴願決定及原處分，並請求
    判命被告應自換約日即95年8月1日之次月1日起按月給付原
    告9278元至終身止，並各自應給付日之翌日起至清償日止，
    按年息百分之五計算付息，均屬無理由，應予駁回，至兩造
    其餘訴辯事由，尚不影響本件實體之決定，已無庸逐一論述
    ，併予敘明。
據上論結，本件原告之訴為無理由，依行政訴訟法第195條第1項
後段、第98條第3項前段，判決如主文。
中　　華　　民　　國　　96　　年　　5　　 月　　31　　日
                 第三庭審判長法  官  王  茂  修
                             法  官  許  武  峰
                             法  官  林  金  本
以上正本證明與原本無異。
如不服本判決，應於判決送達後20日內向本院提出上訴書狀，其
未表明上訴理由者，應於提起上訴後20日內向本院提出上訴理由
書（須依對造人數附具繕本）；如於本判決宣示或公告後送達前
提起上訴者，應於判決送達後20日內補提上訴理由書（須附繕本
）。未表明上訴理由者，逕以裁定駁回。
提起上訴應預繳送達用雙掛號郵票390元（34元及5元郵票各10份
)。
中　　華　　民　　國　　96　　年　　5　　 月　　31　　日
                             書記官  蔡  騰  德
